【裁判字號】    89,訴,931
【裁判日期】    900222
【裁判案由】    侵權行為損害賠償
【裁判全文】
臺灣臺南地方法院民事判決  八十九年度訴字第九三一號
    原      告  向邦企業股份有限公司
    法定代理人  乙○○
    訴訟代理人  葉張基律師
    被      告  宏遠興業股份有限公司  設台南縣山上鄉明和村二五六號
    法定代理人  甲○○        .
    訴訟代理人  林華生律師
                邱玲子律師
右當事人間請求損害賠償事件，本院判決如左：
    主    文
原告之訴及假執行之聲請均駁回。
訴訟費用由原告負擔。
    事    實
甲、原告方面：
壹、聲明：
一、先位聲明：
（一）被告應給付原告新台幣（下同）二百萬元暨自民國八十九年一月一日起至清償
      日止按週年利率百分之五計算之利息。
（二）原告願以現金或等面額之中國國際商業銀行城中分行無記名可轉讓定期存單供
      擔保，請准宣告假執行。
二、備位聲明：
（一）被告應與原告訂立聚酯纖維染色紗格子布買賣契約之本約。
（二）原告願以現金或等面額之中國國際商業銀行城中分行無記名可轉讓定期存單供
      擔保，請准宣告假執行。
貳、陳述：
一、先位部分：
（一）被告為布匹生產公司，原告為貿易公司，因原告有意向被告訂購聚酯纖維染色
      紗格子布外銷，曾向被告詢價，被告公司業務代表吳元賓於八十八年十月十二
      日會同營業部課長盧永宜及副課長游宏基至原告公司，與原告公司研發工程師
      楊天任及陳文清商討聚酯纖維染色紗格子布訂單事宜。盧永宜向楊天任、陳文
      清二人表示被告每月可生產一千六百萬碼長纖布、四百萬碼短纖先染布，該公
      司於八十七年成立先染紗事業部門，可以接下原告公司所欲採購之聚酯纖維染
      色紗格子布訂單，並表示可在六十天內交貨。嗣被告於八十八年十月十八日向
      原告報價，報價內容為聚酯纖維染色紗格子布，布匹幅寬六十吋，百分之百聚
      酯纖維，格子布經向密度為每英吋五十四條，緯向密度為每英吋四十八條，聚
      酯紗規格為三百丹尼，含九十六條，單價為每碼二十五元，裝櫃廠交貨，交貨
      期為手樣確認後六十天交貨，付款方式則為開立見票即付之國內信用狀付款；
      或出貨前收百分之百保證票，出貨後收現金票，並退回保證票。原告於翌日即
      八十八年十月十九日以傳真方式傳送採購單乙紙予被告公司盧永宜課長，表明
      原告願採購百分之百聚酯纖維三百丹尼染色紗格子布，其中含有二種顏色之格
      子布經向密度為每英吋五十四條，緯向密度為每英吋五十條，含有三種顏色之
      格子布經向密度為每英吋五十六條，緯向密度為每英吋四十八條，含有四種顏
      色之格子布經向密度為每英吋五十四條，緯向密度為每英吋四十八條，採購數
      量為四十萬碼，採購單價為每碼二十四點七元，並預定於十二月底前分批交貨
      ，交貨地點由原告指定，付款方式則為開立見票即付之國內信用狀付款。盧永
      宜乃於八十八年十月二十日簽回此份採購單傳真，確認採購內容。
（二）被告確認採購單使買賣契約成立生效後，乃指派盧永宜會同葉文欽副理於八十
      八年十月二十六日至原告公司商討格子布所需色紗的品質、成品、包裝方式與
      貨款支付方式等事宜。原告並即轉售予菲律賓U.D.C.公司，經該公司於八十八
      年十月二十六日自馬尼拉寄給原告三十一種布樣，確認初步訂單共二十七萬二
      千五百碼。原告隨於同月二十九日將三十一種布樣交給被告，並將布樣之種類
      型號、經密緯密，織法及訂購數量傳真予被告。原告於八十八年十一月五日收
      到被告所寄送之手樣共十一種，於同月十八日退回差異甚大之手樣。此時吳元
      賓致電原告公司陳文清，表示因為尚未確認任何手樣，不能預計交貨期，故無
      法簽署詳細合約，並說明交貨期預計為確認手樣後四十日。
（三）原告於同月六日至二十二日之間，陸續收到被告寄送之手樣，其中原告為報帳
      需要，且為再詳細確認交貨品質、分批交貨日期、貨款支付方式等等，遂要求
      被告簽署詳細合約，惟遭吳元賓拒絕。原告認為既已與被告成立採購合約，故
      將系爭產品轉售予菲律賓U.D.C.公司，並於八十八年十一月十六日及十八日分
      別寄送十七種及十二種手樣予菲律賓U.D.C.公司，該公司則於同月二十二日以
      電子郵件之方式確認十二種手樣，共八萬碼之訂單，陳文清隨即以電話及電子
      郵件之方式告知吳元賓已確認十二種手樣，請被告公司立即依約生產已確認之
      手樣八萬碼訂單之產品，並請預估交期，以便簽署詳細合約。菲律賓U.D.C.公
      司於八十八年十一月二十三日再以電子郵件之方式確認四種手樣，共三萬二千
      五百碼，陳文清再次以電話及電子郵件方式告知吳元賓已確認四種手樣。原告
      於同日將剩餘之二種手樣寄給菲律賓U.D.C.公司。並於八十八年十一月二十四
      日收到菲律賓U.D.C.公司第二次寄出之三種新布樣後，轉寄給予被告公司。吳
      元賓於翌日與陳文清在電話中達成協議，確認被告公司將在八十八年十二月三
      十一日前給付格子布約七萬碼。陳文清為慎重起見，於翌日以傳真要求被告公
      司吳元賓先生簽署詳細合約。
（四）八十八年十一月二十九日被告公司業務代表吳元賓親至原告公司，向陳文清表
      示其公司因為成本估算錯誤，故必需調高原來之報價，希望原告公司取消尚未
      確認手樣之訂單十六萬七千五百碼。該公司只能給付已確認手樣之訂單十一萬
      二千五百碼，無法簽署詳細合約；且將每碼二十四點七元調高至每碼三十五元
      ，從尚未確認手樣之訂單之部分開始調高，被告公司願將此四十萬碼訂單所需
      色紗售予原告公司，以取代原有格子布訂單，請原告公司購買色紗後轉由他工
      廠織造。惟陳文清認為此等建議已屬違約行為而拒絕。嗣吳元賓又於八十八年
      十二月一日會同工廠企劃課楊培岳課長至原告公司，表示因為每日產能僅為二
      千五百碼，故約定之交貨期必定延後，希望原告公司能考慮取消部分訂單。惟
      陳文清即表示該全數現有二十八萬碼訂單均已轉售菲國客戶，無法取消訂單，
      請被告公司及早安排生產流程、預計全數訂單之交貨期日，如須延後，原告公
      司願意通融；但須及早告知，以便轉告菲國客戶。嗣被告公司在八十八年十二
      月四日再提供六種手樣予原告公司，原告仍於同月六日轉寄予菲律賓
      U.D.C.公司。其中三種手樣原告有保留一半，被告同時亦有附上顏色確認卡三
      種共四份。八十八年十二月八日被告公司營業部盧永宜課長、游宏基副課長及
      企劃課長楊培岳及吳元賓等人親至原告公司，於會議室中開會討論，被告表示
      ：因為生產聚酯纖維先染格子布的成本估算錯誤，且生產流程控制不易，無法
      按期交貨，希望原告公司能取消所有訂單，且表示無法簽署詳細合約，但是願
      補償向邦公司的損失，可以轉售低於市場行情單價的聚酯纖維色紗，惟陳文清
      當場表示，如果取消系爭訂單，則原告公司的損失應由被告公司負責，至於上
      述轉售低價色紗的補償損失方案，原告公司自會考量後再定奪。若上述交易數
      量尚無法彌補原告公司的損失，則原告公司將要求被告公司以相同的單價，再
      出售六十噸色紗給予原告公司，但須三個月內交易完成。盧永宜表示須再與上
      級商討。後陳文清於八十八年十二月十日親至被告公司台南工廠與被告公司楊
      培岳、葉文欽及吳元賓三人開會討論。被告公司表示：宏遠公司台南工廠只有
      一台部份整經機，日產量為二千五百碼，如要供應原告公司二十八萬碼格子布
      ，必定延後至八十九年三月才能交清，請向邦公司取消訂單。宏遠公司目前只
      試做四百碼格子布，經由部份整經機整理完成，預計七日內會利用織布機織造
      完成。且因為染出的聚酯纖維色紗有染縮現象，由原先的三百丹尼，變成三三
      ○丹尼，因此格子布會增加碼重約百分之十。如果雙方更改交易貨品為聚酯纖
      維色紗，被告公司每日可交出二千公斤給原告公司。預計織造二十八萬碼格子
      布應需六萬五千公斤的色紗，可以在一個月內交清。原告公司則表示無法取消
      訂單，但可以考慮改向被告公司購買低於市價的聚酯纖維色紗，以補償被告公
      司的損失。若雙方更改交易貨品為聚酯纖維色紗，則原告公司須與被告公司營
      業部協議單價，惟被告公司葉文欽副理不願答應低於每公斤七十元出售。陳文
      清則將菲國U.D.C.公司於八十八年十二月八日傳來的電子郵件確認手樣函，轉
      交給吳元賓與楊培岳，告知有十種手樣與原樣不符，請工廠改善。原告公司可
      接受格子布增加碼重約百分之十。
（五）陳文清於八十八年十二月十三日依指示以電話告知吳元賓，表示原告願接受更
      改採購貨品為聚酯纖維色紗，請被告公司儘速報價。吳元賓表示須待盧永宜回
      國後由盧課長報價。陳文清於翌日再與盧永宜電話聯繫，並告知轉購聚酯纖維
      色紗再報價之事宜，盧永宜則表示：被告公司願意出售單價每公斤六十三元的
      聚酯纖維色紗，數量以原訂單四十萬碼格子布所需色紗量為基準，以補償向邦
      公司的損失。故陳文清即要求盧永宜傳真報價單，以利雙方簽署採購單。詎料
      八十八年十二月十七日盧永宜邀請陳文清至被告公司台北辦事處會議室開會，
      會中表示被告公司不願生產及供應任何聚酯纖維先染格子布予原告公司。陳文
      清先生則表示：被告公司不願出售聚酯纖維先染格子布一舉，顯然已是片面毀
      約之違法行為，向邦公司必然會依法申請所蒙受之損失賠償。
（六）會談破裂後，被告公司即不再與原告公司聯繫，原告不得已於八十八年十二月
      二十八日以台北杭南郵局第四五七八號存證信函催告被告公司應於八十八年十
      二月三十一日前履約。原告公司則於八十九年一月四日收到被告公司委任林華
      生律師以台南興華街郵局第五三三號存證信函表示原告公司於八十八年十一月
      十五日所擬具之買賣合約書送達該公司為買賣之要約後，被告公司發現其所要
      求之布種規格與交貨日期數量與「原先洽談者」多所不符，故當即告知不能承
      諾買賣，而未簽訂買賣合約，詎原告公司竟要求所謂新台幣貳佰萬元之損失，
      顯於法無據云云。原告公司則於八十九年一月十一日以台北杭南郵局第一一五
      號存證信函，除說明訂約經過外，並告知一切損失應由被告負擔，請被告公司
      於函到後五日內與原告公司聯繫。原告公司則再於八十九年一月二十一日收到
      林華生律師所寄台南興華街郵局第三十六號存證信函，除表示被告公司並未與
      原告公司成立買賣契約，且稱原告公司藉機敲詐，而拒絕原告公司索賠之要求
      。
（七）查被告公司派員至原告公司爭取訂單，並簽發報價單乙紙，經過會商後，雙方
      同意以每碼二十四點七元之價格，購買標的物四十萬碼之聚酯纖維染色紗格子
      布，並於採購單上簽名確認，買賣契約業已完成且生效，無庸置疑。而雙方成
      立買賣契約後，即開始進行各項履約工作，包括：確認被告所提出之所有手樣
      共三十四樣是否與菲國U.D.C.公司要求生產所提供之三十四種布樣符合。原告
      公司依約於八十八年十一月二十二日告知被告公司生產已確認手樣八萬碼訂單
      之產品。八十八年十一月二十四日雙方確認被告公司將在八十八年十二月三十
      一日前給付格子布約七萬碼。截至當時訂單共二十八萬碼，在八十九年一月二
      十五日前交清。被告於八十八年十一月二十九日、十二月一日、十二月八日及
      十二月十日歷次協商會議中均表示因成本計算錯誤，故要求原告取消「未確認
      」之訂單，或改購色紗，並請求已確認訂單之部分交貨期日延十日；可見被告
      公司主張未成立買賣契約，顯係遁詞。
（八）原告為更詳細確認交貨品質，分批交貨日期，貨款支付方式等等，乃分別傳真
      二份買賣合約書，而依雙方簽署之採購單及雙方未簽署之二次買賣合約書之標
      的物、價金以觀，可見該二份買賣合約書並未變更原有合約之內容，交貨日期
      則係原告公司一再通融而延長，而因確認之訂單增多，故買賣數量由二十七萬
      二千五百碼增至二十八萬碼，色樣類別則由三十一種增加至三十四種而已，否
      則在數量遠低於採購單約定之四十萬碼之情形下，二次買賣合約單價仍定為每
      碼二十四點七元？故被告存證信函所稱與原先洽談者多所不符，已表示業已成
      立買賣契約，被告嗣後宣稱未與原告公司成立買賣契約，顯係推卸之詞，而採
      購單上雖有「注意事項：正式購貨合約後補」之字樣，惟此係因本件並非「代
      工合約」，故原告於原本印刷格式採購單上將「注意事項：代工合約後補」以
      手寫方式修改為「注意事項：正式購貨合約後補」，且交貨地點及付款方式均
      係由盧永宜手寫簽回，雙方意思表示合致之事實，確係存在。且原告係基於報
      帳需要，並為再詳細確認交貨品質、分批交貨日期、貨款支付方式等等，乃要
      求被告簽署詳細合約，遭被告以「雙方尚未確認手樣，無法預計交貨期，無法
      簽署詳細合約」及「因成本估算錯誤，故必須調高報價，希望原告取消尚未確
      認手樣之訂單」等理由而拒絕。惟依原告所提供之二次正式合約書第十一條規
      定：「本合約書共三張壹式兩份，且經雙方同意此乃雙方唯一之合約文件，並
      取代一切書面協議及前此所為之合約。」可見兩造已成立買賣契約，如嗣後簽
      訂正式合約者，該正式合約即取代一切書面協議及前此所為之合約；反之，如
      兩造未簽訂正式合約者，則兩造先前所為之書面協議及合約，仍有其效力，兩
      造仍應受其拘束。本件被告基於上述理由，拒絕簽署原告所擬之正式合約，顯
      然仍受採購單所約定之事項之拘束，不容被告反悔違約。
（九）被告謂兩造採購單之簽回係「一般商場慣例上雙方就原告擬採購之內容初步間
      之洽商而已，尚須確認手樣製作沒問題後，被告方可能簽約生產供貨，故本件
      根本未成立買賣契約」云云，惟被告係於八十八年十月二十日簽回採購單，而
      雙方至少在同年十二月四日仍進行手樣確認工作，在貿易關係中，不可能謂雙
      方已進行履約工作達一個多月後，仍無任何契約關係，否則在本件交易金額高
      達九百八十八萬元之情形下，被告豈會在無任何契約關係下，竟然均依原告所
      提供之三十四種手樣進行全部之確認工作？
（十）被告又主張「原告於八十八年十一月十五日擬具買賣合約書送達於被告為買賣
      之要約後，被告發現其所要求買受之布種、規格、數量與交貨日期等，竟與原
      先洽談者相異甚多，故當即告知不能承諾買賣，致未簽訂買賣合約書，從而，
      本件買賣自尚未成立」云云，亦與事實不符；因兩造間買賣契約已於民國八十
      八年十月二十日經被告簽回採購單時成立，故原告乃要求被告簽署正式合約，
      原告二度要求被告簽署正式合約之意思表示，絕非買受之要約。且被告主張正
      式合約之內容「竟與原先洽談者相異甚多」，顯見雙方於簽訂正式合約前即被
      告簽回採購單時已有買賣之合意，況且正式合約之內容與採購單之內容亦無不
      同；再者，自被告八十八年十月二十日簽回採購單起，原告分別於八十八年十
      一月及三十日要求被告簽署合約書，至少在十二月四日前被告仍依原告之指示
      確認三十四種手樣，故在被告表示不願簽署買賣合約書之後，被告仍然繼續履
      行合約確認手樣之工作，且第二次買賣合約書所附附件一中記載之三十四種手
      樣被告均已確認完畢。雖然第二次買賣合約書所附附件一中記載之三十四種手
      樣之規格較採購單所載為多樣，惟此係雙方逐次進行確認手樣工作後之結果，
      被告於確認手樣之過程中均依原告自菲國客戶處所取得之布樣進行確認，且均
      已完成確認工作，被告卻於事後再否認其依約完成之確認工作。至採購單上記
      載採購數量四十萬碼，與第一次合約書第二條記載買賣數量共二十七萬二千五
      百碼，及第二次買賣合約書第二條記載買賣數量共二十八萬碼不符，此係兩造
      逐次進行確認手樣工作後之結果，截至第一次合約兩造已確認三十一種手樣，
      故先確定三十一種手樣採購之數量為二十七萬二千五百。而截至第二次合約兩
      造已確認三十四種手樣，故再確定三十四種手樣採購之數量為二十八萬碼。且
      第一次合約書及第二次合約書第三條均規定買賣價格單價為每碼二十四點七元
      ，足見原告所擬之二份買賣合約書所定之採購單價，仍係根據採購單定價。
（十一）另採購單上記載：交貨日期：十二月底前（分批交）。第一次合約書第六條
        第一項規定交貨日期於民國八十八年十二月二十日至八十九年一月二十日止
        ，可分批交貨。第二次合約書第六條第一項亦規定：交貨日期於民國八十八
        年十二月二十五日至八十九年一月二十五日止，可分批交貨。此係因兩造原
        本預計在十二月底交貨，且約定分批交貨，至於如何分批交貨，則待兩造進
        一步協商，復因兩造進行相關確認手樣之履約工作，至少在八十八年十二月
        四日仍在進行中，故原告所提出二次合約書之交貨日期，乃依據確認手樣之
        進度所提之日期合理地延長至一月底，當然無法依採購單所載之十二月底為
        之，此並非合約書與採購單之差異，而係因兩造確認手樣之期間延長，如仍
        以十二月底為交貨期限，則被告根本無法於該期限內出貨，原告依據履約情
        形而於合約書酌延交貨期限，怎可被解釋為合約書與採購單之差異，進而認
        為兩造未成立買賣契約？
（十二）查二次買賣合約書原告係分別於八十八年十一月十五日及三十日定稿後傳真
        予被告，在此之前被告早已依採購單之約定，將原告所交付自菲國U.D.C.公
        司取得之樣品製成手樣送交原告轉交菲國客戶U.D.C.確認。其中被告最早自
        八十八年十一月二日即開始交付其所製作之手樣，且迄八十八年十二月四日
        ，被告仍在交付手樣予原告，時間約一個月餘。此段期間雙方不但召開多次
        會議，且被告多次寄送其所製作手樣予原告，再由原告轉交予菲國U.D.C.公
        司確認，菲國公司數次以電子郵件通知某些手樣確認合格，某些手樣則不合
        格，原告亦以此等確認被告，且其中數個手樣均由被告完成手樣，經原告確
        認不合格後，被告再度修正後之手樣。雙方如此頻繁的交涉往來，均係基於
        雙方已簽訂之契約而來，原告並基於雙方已確認手樣之進度作成買賣合約書
        ，並未變動雙方已合意之契約內容，被告無視雙方履約過程頻繁之事實，顯
        有可議。
（十三）在被告公司盧永宜、游宏基及吳元賓等人至原告公司商討訂單事宜時，原告
        公司陳文清曾將欲採購聚酯纖維染色紗格子布之小塊樣品提供予被告公司在
        場人員研究，以便被告公司計算出成本，始得向原告報價，此已有證人陳文
        清八十九年六月十五日庭訊時之證詞可證。衡諸經驗法則，如被告公司人員
        當場未看到樣品者，被告公司豈能提出報價單予原告？被告之證人吳元賓於
        八十九年六月十五日庭訊時證稱當時並未看到樣品，顯然悖於經驗法則，不
        足採信。
（十四）原告於雙方商討訂單事宜時，既已提出樣品，且原告於八十八年十月二十九
        日即將三十一種布樣交給被告，並將布樣種類、型號、經密、緯密、織法及
        訂購數量傳真予被告，故被告亦已完全接受原告當時交付之三十一種布樣為
        契約內容，並據此履行確認手樣工作內容等合約約定給付義務，被告豈得事
        後反悔而稱雙方契約關係不存在？
（十五）原告公司陳文清在傳真第一次正式合約書予被告前，早已於八十八年十月二
        十九日將三十一種布樣攜至被告台北公司辦公室交付於被告公司吳元賓，雙
        方討論、研究布樣後，將布樣分成二部分，並黏貼於紙上，註明各布樣之種
        類型號、經密緯密、織法及訂購數量（黑色字體為陳文清所寫、藍色字體為
        吳元賓所寫），因原告公司陳文清並未攜帶紙張，故吳元賓乃利用被告公司
        已使用過之廢紙黏貼布樣，該廢紙背面有吳元賓使用之記載、簽名與被告公
        司名稱、電話分機表等資料，此有當時布樣樣本可稽，原告並將各布樣之種
        類型號、經密緯密、織法及訂購數量整理後傳真予被告，並作為第一次正式
        合約書之附件，實為事理之平。可見在原告公司傳真第一次正式合約書予被
        告前，被告對於三十一種布樣之種類型號、經密緯密、織法及訂購數量，早
        已明確知悉，不容被告否認。
（十六）被告以成衣店提供各款衣服供顧客試穿，期待顧客購買為例，認為本案兩造
        間無契約關係存在，顯屬無據。蓋成衣店所提供之衣服並非由顧客指定樣式
        、布料，再由成衣店製作完成後由顧客試穿，而係由顧客直接將成衣試穿，
        前者係契約已成立而雙方再確認是否依約履行，後者僅為試驗買賣，買賣契
        約僅止於磋商程度，二例顯不相同，被告豈得據後者之例以攀附援引於本案
        ？被告雖又稱唯有法定代理人有權簽約，故採購單之回簽並非雙方買賣契約
        成立之依據。惟本件買賣契約係被告公司營業部課長盧永宜代表被告與原告
        洽商，就營業部主管範圍內，盧永宜課長自有為被告為法律行為之權限，被
        告於實際上已履約而於訴訟中不願承認兩造已成立契約之際，復否認盧永宜
        課長之代理權，其抗辯顯然無稽。
（十七）被告主張原告擬具之八十八年十一月十五日買賣合約書，其規格增為三十一
        種，經緯密度多屬增加，且原來係以平織布估價，而三十一種規格中其中竟
        有一半為斜紋布，故不能一律以單價二四點七元計價云云，認為原告將買賣
        契約為重大變更，而屬新要約，被告未予承諾且未由法定代理人簽章，買賣
        契約難謂成立之見解，顯有重大錯誤。(1)關於手樣製作時間問題：依原告八
        十九年七月六日準備書狀所附附表一所示，共有二十九種手樣係被告於原告
        寄送八十九年十一月十五日買賣合約書之前，已製作手樣並交付於原告，可
        見被告並非係根據原告八十九年十一月十五日買賣合約書而為手樣之製作，
        被告所辯，顯為張冠李戴。(2)關於平織布與斜紋布之問題：被告稱原告將平
        織布改為斜紋布，亦非可採。按平織布僅係被告報價單所載之規格，而非原
        告採購單所載之規格，既係載於報價單，而報價單並非兩造買賣合約內容之
        一部，故被告所謂平織布亦非兩造買賣合約之內容。原告採購單上並未規定
        平織布或斜紋布之規格，自不受此限制，況且斜紋布之數量極少，被告亦完
        全依原告所提供之布樣（不論平織布或斜紋布）製作手樣，怎可事後再主張
        原告將平織布改為斜紋布？(3)關於經緯密度增加之問題：查採購單之經緯密
        度共有三種，被告所製作之三十三種手樣雖其規格多記載為上述三種經緯密
        度，但實際上並非完全符合其所記載之經緯密度，但原告之菲國客戶如表示
        同意確認者，縱使被告所製作之手樣不符規格，原告仍表示同意。故被告主
        張其係見原告於八十八年十一月十五日提出第一次買賣合約書之經緯密度規
        格與採購單不符，拒絕與原告成立契約云云，顯然係事後卸責。
（十八）查被告於簽回原告採購單時，兩造採購契約已成立生效，惟被告嗣後因成本
        計算錯誤，故意毀約且明示拒絕給付買賣標的物，顯然被告主觀上已不能依
        約給付買賣標的物於原告，按民法第二百二十六條第一項規定：「因可歸責
        於債務人之事由，致給付不能者，債權人得請求賠償損害。」第二百五十六
        條：「債權人於有第二百二十六條之情形時，得解除其契約。」第二百六十
        條：「解除權之行使，不妨礙損害賠償之請求。」原告謹以本狀送達被告時
        解除與被告間系爭產品買賣契約，並依民法第二百二十六條第一項之規定，
        請求被告對原告之所受損害及所失利益。又按「遲延後之給付，於債權人無
        利益者，債權人得拒絕其給付，並得請求賠償因不履行而生之損害。」民法
        第二百三十二條定有明文。退步言之，縱使鈞院認為被告僅係給付遲延而非
        給付不能者，惟就被告此等「給付遲延」，原告亦已踐行催告被告履約之行
        為，但被告根本不願給付，且距採購單所定交貨期限，已逾一年餘，訴訟中
        被告亦從未表示願意給付。因此，即使日後被告願意給付，則被告遲延後之
        給付，於原告早已無利益，原告自得拒絕其給付，並得請求賠償因不履行而
        生之損害。再依修正前民法第二百二十七條規定：「債務人不為給付或不為
        完全之給付者，債權人得聲請法院強制執行，並得請求損害賠償。」再退萬
        步言之，如鈞院認為被告不為給付係屬民法第二百二十七條不完全給付之責
        任類型者，依最高法院七十七年度第七次民事庭會議決議，原告得類推適用
        民法第二百二十六條第二項規定請求損害賠償；或類推適用給付遲延之法則
        ，請求補正或賠償損害（於本案更類推適用民法第二百三十二條請求不履行
        之損害賠償規定），其結論亦無不同。依合約採購總金額為新台幣九百八十
        八萬二千零五元，以及菲國U.D.C.公司求償之美金七十一萬元，此部分為所
        受損害。另原告將系爭合約所採購之產品全部轉售予菲國U.D.C.公司每碼美
        金零點八三元，折合新台幣為每碼二十六點三五元，八十八年十月二十七日
        報價日匯率三十一點七四七元，扣除被告向原告每碼報價之二十四點七元，
        原告每碼損失新台幣一點六五元，買賣標的一共四十萬碼，故原告所失利益
        為新台幣六十六萬元。綜上，原告得請求被告賠償新台幣一千零五十四萬二
        千零五元及美金七十一萬元，原告僅先一部請求新台幣二百萬元之損害賠償
        ，並保留擴張訴之聲明之權利。又關於原告與菲律賓U.D.C.公司之買賣契約
        ，係由菲律賓U.D.C.公司直接下訂單於原告，雙方並未簽有合約書。
（十九）最高法院七十九年度台上字第一三五七號判決：「不動產之買賣，除標的物
        及其價金，當事人須互相同意外，尚涉及付款方法、稅負、點交、費用及違
        約等重要事項。買賣預約，固非不得就標的物及其價金，或其他事項之範圍
        先為擬定，作為將來訂立本約之張本，惟預約與本約究非同一，其內容未必
        盡同，通常均由當事人就預約所擬定之範圍進行商議，於獲得具體之結論後
        ，再據以訂立本約。」本件聚酯纖維染色紗格子布採購單已表明每碼單價、
        碼數、總價額、付款方式、交貨日期等等重要事項，顯係買賣合約之本約。
        惟若鈞院認為上揭採購單並非正式合約者，依上開實務見解，該採購單應認
        為係系爭產品買賣之「預約」，則被告違約亦屬有債務不履行之情事，原告
        仍得依債務不履行之相關規定，請求被告損害賠償責任，為此競合主張本約
        及預約之債務不履行損害賠償請求權。
二、備位部分：依最高法院六十一年度台上字第九六四號判例：「契約有預約與本約
    之分，兩者異其性質及效力，預約權利人僅得請求對方履行訂立本約之義務，不
    得逕依預定之本約內容請求履行，又買賣預約，非不得就標的物及價金之範圍先
    為擬定，作為將來訂立本約之張本，但不能因此即認買賣本約業已成立。」若鈞
    院認為上揭採購單並非正式合約者，依上開實務見解，該採購單應認為係系爭產
    品買賣之「預約」，原告自得依此預約請求被告訂定系爭產品之正式合約。
參、證據：提出報價單、採購單、買賣合約書、八十八年十月二十七日報價日匯率表
    資料、被告未簽回前之採購單、菲國U.D.C.公司訂單、求償函影本及中譯本各一
    份、買賣合約書、原告公司致被告公司電子郵件、菲國U.D.C.公司電子郵件各二
    份、被告手樣正本三份、被告顏色確認卡四份、存證信函四份、被告提供確認手
    樣影本三十份、原告交給被告之手樣三十份為證，並聲請訊問證人陳文清。
乙、被告方面：
壹、聲明：
（一）原告之訴及假執行之聲請均駁回。
（二）如受不利判決，願供擔保請准免為假執行。
貳、陳述：
（一）原告於八十八年十月十九日傳真採購單予被告公司盧永宜，嗣後雖經盧課長於
      八十八年十月二十日簽回該份採購單，惟此乃一般商場慣例上，雙方就原告擬
      採購之內容初步之洽商而已，尚須確認手樣製作沒問題後，被告方可能簽約生
      產供貨，故本件根本尚未成立所謂聚酯纖維格子布之買賣契約，此觀採購單上
      明白記載：「注意事項：正式購貨合約後補」即可證實，則原告主張被告簽回
      採購單已使買賣契約成立生效，容有誤會。況原告於八十八年十一月十五日擬
      具買賣合約書送達予被告為買賣之要約後，被告發現其所要求之買受布種、規
      格、數量與交貨日期等，竟與原先洽談者相異甚多，當即告知不能承諾買賣，
      致未簽訂買賣合約書，從而本件買賣自尚未成立。茲雙方之買賣既尚未成立，
      則原告再將貨品出售予第三人，縱因此受有損害，亦與被告無關。
（二）原告又主張前開之採購單如非正式之合約，亦應認為係買賣之預約而於備位聲
      明訴請被告與其訂定正式之合約云云，然本件採購單之性質僅係雙方初步接洽
      買賣事宜之產物，而與預約、本約之性質均不相同，縱認該採購單為買賣之預
      約，惟依原告起訴狀所提雙方未簽訂之買賣合約書第六項第一款所載：「交貨
      日期於民國八十八年十二月二十日至八十九年一月二十日」，足見雙方於八十
      八年十月間洽談之買賣如事後確有成立，交貨時間應係限於上開期間，如今事
      隔多時，不僅成本提高，且亦逾原洽談之交貨時間甚久，則原告再依當時所洽
      商之價格、交貨時間等條件要求被告簽訂本約，實屬無據。
（三）按織布廠為布商打手樣，係一種服務性質，藉以引誘布商訂約購買，蓋布商欲
      購買所需布料，例先將原樣交織布廠打手樣，以明瞭該織布廠是否有能力織出
      理想之布料，故織布廠為爭取訂貨，均勤快服務，拼命打出手樣，供顧客評鑑
      ，期使布商訂約購買，此猶如成衣店提供各款衣服供顧客試穿一樣，期待顧客
      購買，本件原告以被告打出三十四種手樣交付原告為由，主張買賣業已成立，
      顯違事理，難謂有據，至於所謂確認手樣，係布商（買方）就織布廠（賣方）
      打出之手樣，認為符合其要求之品質而言，此際雙方才可能進行買賣契約之簽
      訂，原告主張「被告（賣方）依原告（買方）之指示確認三十四種手樣」云云
      ，令人費解。
（四）況原告擬具之八十八年十一月十五日買賣合約書，其規格增為三十一種，經緯
      密度多屬增加，且原來係以乎織布（ＰＯＰＬＩＮ）估價，而三十一種規格中
      ，其中竟有一半為斜紋布，自不能一律以單價二十四點七元計價，原告既有此
      重大之變更，自屬新要約，被告因而不予承諾，而未由法定代理人簽章，買賣
      自難謂已成立，原告八十八年十一月三十日之買賣合約書亦然，原告片面倡言
      買賣已成立云云，顯無理由。再查被告係因布料規格變更增加，乃不予承諾買
      賣，並非估算錯誤而反悔不買，原告空言主張，尤屬無據。另原告提出之菲律
      賓公司求償函及匯率趨勢圖，被告均否認之，且縱認原告與菲國U.D.C.公司間
      有所交易，亦與被告無關，原告在未與被告合法訂約前，貿然與該菲國公司訂
      約轉售，其危險應自行負擔，而不能歸責與被告。
（五）本件癥結，在於其自行製作之八十八年十一月十五日及八十八年十一月三十日
      兩份買賣合約書，是否已有效成立是已。故原告就上開兩份契約，業已有效成
      立之主張，應負舉證之責，而原告無非以被告公司職員吳元賓之報價單與盧永
      宜回簽之採購單，以及被告已提供手樣三十份等情，為主要之證據方法。惟原
      告公司擬購買百分之百聚酯纖維三百丹尼染色紗格子布，被告公司吳元賓固曾
      於八十八年十月十八日以平織布，經緯密度五十四乘四十八規格為準，報價每
      碼二十五元，嗣原告另加經緯密度五十四乘五十及五十六乘四十八兩種規格為
      準，要求均以每碼二十四．七元購買，並經被告公司盧永宜於八十八年十月二
      十日回簽其採購單在案。但該採購單之回簽，僅表示被告業務單位，評估採購
      單上所示三種規格之平織格子布，以四十萬碼之交易量為基礎，同意以每碼二
      十四．七元之價出售而已，至於原告是否購買，依例尚得由買方確認手樣是否
      符合，再行決定，又三種規格各別之顏色及數量、交貨日期、包裝方式，以及
      其他必要之細節，尚須另行約定，且公司法人之買賣合約，亦須由雙方之法定
      代理人核定簽名用印，才有所謂「正式購貨合約後補」之特約，從而買賣契約
      ，尚須依據回簽採購單為基礎，詳細約定可得履行之細節，由雙方法定代理人
      簽訂正式書面契約，始克成立，盧永宜證稱其就採購單為回簽，買賣尚未成立
      ，應屬實情，原告以採購單主張八十八年十一月十五日及同年月三十日之買賣
      合約書已成立云云，顯不足採。
（六）原告擬具之八十八年十一月十五日買賣合約書，其規格增為三十一種，經緯數
      條又多屬增加，且除原約定之平織布外，尚有斜紋布，顯與採購單上約定之規
      格不同，自不能一律依採購單上之單價成交，被告因不同意此項變更，乃予拒
      簽，應非違約不買，原告八十八年十一月三十日之買賣合約書，亦同此情形，
      均無所謂被告給付不能之問題。通常織布廠依據布商提供之布樣打手樣給布商
      ，並不以雙方已有買賣為前提，而布商係依手樣品質之好壞作是否購買之決定
      ，故布廠為爭取生意，均樂意作打手樣之服務，原告亦自認「被告並非係根據
      原告八十九年十一月十五日買賣合約書而為手樣之製作」等語在卷，竟以被告
      於八十八年十一月二日起至同年十二月四日之間提供三十餘種手樣給原告為詞
      ，主張其製作之八十八年十一月十五日及八十八年十一月三十日兩份買賣契約
      已成立云云，顯屬矛盾。原告如認被告提供之手樣不錯，或經其外國客戶確認
      ，而欲行購買，理當與被告就與採購單上不同規格之布種另行議價才是，乃竟
      利用採購單擅自增加不同規格之布種，片面製作買賣合約書，強渡關山，一再
      要求被告承認買賣，顯無理由。
（七）原告雖又主張採購單上所約定之經緯密度，容許有誤差，且報價單雖為平織布
      ，但採購單上未有標明，故應包括斜紋布，而其擬具之兩份買賣合約之布種，
      其經緯密度均在誤差範圍內云云。惟查，報價單係以平織織法經緯密度五十四
      乘四十八單一規格之布料報價，採購單上增加五十四乘五十及五十六乘四十八
      不同經緯密度之布種，均予標明，則正式合約書豈有以「誤差」為標的之理，
      又平織布與斜紋布織法不同，如採購單已增斜紋織法之布，同理亦應標明，既
      未標明，當屬未增加，其理甚明，故原告上開說詞，顯違情理，不足採信。
（八）本件原告，似自始心懷不軌，以三種規格之布，殺價每碼二十四點七元後，提
      供數十種布樣，要求被告打手樣，再以被告打手樣交付為由，強迫被告將打過
      手樣之布種，一律按每碼二十四點七元之價出售，其行徑可議，有違誠信原則
      。茍被告打出手樣交付原告，即得視為成立買賣，被告至愚亦不致於原告以其
      八十八年十一月十五日所謂正式合約要求被告簽署，經被告以與原約定不合而
      予拒簽後，又繼續打手樣給原告，以陷自己於不利之理！足見原告主張，被告
      接受打手樣，即係買賣成立之說，應不足採信。
、證據：聲請訊問證人盧永宜、吳元賓。
    理    由
一、原告主張伊於八十八年十月十九日以傳真方式傳送採購單乙紙予被告公司盧永宜
    課長，表明原告願採購百分之百聚酯纖維三百丹尼染色紗格子布，其中含有二種
    顏色之格子布經向密度為每英吋五十四條，緯向密度為每英吋五十條，含有三種
    顏色之格子布經向密度為每英吋五十六條，緯向密度為每英吋四十八條，含有四
    種顏色之格子布經向密度為每英吋五十四條，緯向密度為每英吋四十八條，採購
    數量為四十萬碼，採購單價為每碼新台幣二十四點七元，並預定於十二月底前分
    批交貨，交貨地點由原告向邦公司指定，付款方式則為開立見票即付之國內信用
    狀付款。被告公司盧永宜課長乃於八十八年十月二十日簽回此份採購單傳真，確
    認採購內容。伊於成立契約後，即將系爭產品轉售予菲律賓U.D.C.公司，確認初
    步訂單共二十七萬二千五百碼。原告隨於同月二十九日將三十一種布樣交給被告
    ，合計二十七萬二千五百碼之訂單，並將布樣之種類型號、經密、緯密，織法及
    訂購數量傳真予被告，嗣於八十八年十一月五日收到被告所寄送之手樣共十一種
    ，於十八日退回差異甚大之手樣。此時被告公司業務代表吳元賓致電原告公司陳
    文清，表示因為尚未確認任何手樣，不能預計交貨期，故無法簽署詳細合約。其
    後原告於同月六日至二十二日之間，陸續收到被告寄送之手樣，原告為報帳需要
    ，且為再詳細確認交貨品質等等，遂要求被告簽署詳細合約，惟遭吳元賓以雙方
    尚未確認手樣拒絕。嗣吳元賓於八十八年十一月二十五日與陳文清在電話中達成
    協議，確認被告公司將在八十八年十二月三十一日前給付格子布約七萬碼。陳文
    清於翌日以傳真要求吳元賓簽署詳細合約。惟吳元賓表示因成本估算錯誤，必須
    調高原來之報價，且無法簽署詳細合約，並願將色紗售予原告公司，取代原有格
    子布訂單，另於八十八年十二月一日表明希望原告公司能考慮取消部分訂單，而
    被告公司營業部盧永宜課長、游宏基副課長及企劃課長楊培岳及吳元賓等人親至
    原告公司亦表示希望原告公司能取消所有訂單，惟均遭陳文清拒絕。嗣陳文清於
    八十八年十二月十三日原告公司以電話告知被告表示原告願接受更改採購貨品為
    聚酯纖維色紗，請被告公司報價。經盧永宜表示其願意出售單價每公斤六十三元
    的聚酯纖維色紗，數量以原訂單四十萬碼格子布所需色紗量為基準，以補償被告
    公司的損失，詎料八十八年十二月十七日盧永宜邀請陳文清至被告公司開會，會
    中轉達被告公司不願轉售任何聚酯纖維色紗給原告公司之意。原告不得已於八十
    八年十二月二十八日以存證信函催告被告公司應於八十八年十二月三十一日前履
    約，原告公司則於八十九年一月四日收到被告公司委任林華生律師以存證信函表
    示拒絕簽訂買賣合約。本件被告於簽回原告採購單時，兩造採購契約已成立生效
    ，惟被告嗣後因成本計算錯誤，故意毀約且明示拒絕給付買賣標的物，顯然被告
    主觀上已不能依約給付買賣標的物於原告，原告自得依民法第二百二十六條第一
    項之規定請求損害賠償。縱認被告僅係給付遲延，惟查就被告此等「給付遲延」
    ，原告亦已踐履催告被告履約之行為，但被告根本不願給付，且距採購單所定交
    貨期限，已逾一年餘，訴訟中被告亦從未表示願意給付。因此，即使日後被告願
    意給付，於原告已無利益，原告自得拒絕其給付，並得請求賠償因不履行而生之
    損害。而本件依合約採購總金額為九百八十八萬二千零五元，以及菲國U.D.C.公
    司求償之美金七十一萬元。另原告將系爭合約所採購之產品全部轉售予菲國
    U.D.C.公司，因被告違約之所失利益為新台幣六十六萬元。綜上，原告得請求被
    告賠償新台幣一千零五十四萬二千零五元及美金七十一萬元，原告僅先一部請求
    新台幣二百萬元之損害賠償。又若鈞院認為上揭採購單並非正式合約者，依實務
    見解，該採購單應認為係買賣「預約」，則被告違約亦屬有債務不履行之情事，
    伊仍得依債務不履行之相關規定，請求被告損害賠償責任。亦得依此預約請求被
    告訂定系爭產品之正式合約。
二、被告則以原告於八十八年十月十九日傳真採購單予被告公司盧永宜，嗣後雖經盧
    永宜於八十八年十月二十日簽回該份採購單，惟此乃一般商場慣例上，雙方就原
    告擬採購之內容初步之洽商而已，尚須確認手樣製作沒問題後，被告方可能簽約
    生產供貨，故本件根本尚未成立所謂聚酯纖維格子布之買賣契約，此觀採購單上
    明白記載：「注意事項：正式購貨合約後補」，即可證實，則原告主張被告簽回
    採購單已使買賣契約成立生效，容有誤會。況原告於八十八年十一月十五日擬具
    買賣合約書送達予被告為買賣之要約後，被告發現其所要求之買受之布種、規格
    、數量與交貨日期等，竟與原先洽談者相異甚多，故當即告知不能承諾買賣，致
    未簽訂買賣合約書，從而本件買賣自尚未成立。實則本件採購單之性質僅係雙方
    初步接洽買賣事宜之產物，而與預約、本約之性質均不相同，縱認該採購單為買
    賣之預約，惟依原告所提雙方未簽訂之買賣合約書第六項第一款所載：「交貨日
    期於民國八十八年十二月二十日至八十九年一月二十日」，足見雙方於八十八年
    十月間洽談之買賣如事後確有成立，交貨時間應係限於上開期間，如今事隔多時
    ，不僅成本提高，且亦逾原洽談之交貨時間甚久，則原告再依當時所洽商之價格
    、交貨時間等條件要求被告簽訂本約，實屬無據。且原告擬具之八十八年十一月
    十五日買賣合約書，其規格增為三十一種，經緯數條又多屬增加，除原約定之平
    織布外，尚有斜紋布，顯與採購單上約定之規格不同，自不能一律依採購單上之
    單價成交，被告因不同意此項變更，乃予拒簽，應非違約不買，原告八十八年十
    一月三十日之買賣合約書，亦同此情形，均無所謂被告給付不能之問題，原告利
    用採購單擅自增加不同規格之布種，片面製作買賣合約書，一再要求被告承認買
    賣，顯無理由等語，資為抗辯。
三、原告主張伊為貿易公司，被告則為布匹生產公司，原告因有意向被告訂購聚酯纖
    維染色紗格子布，經被告於八十八年十月十八日向原告報價，報價內容為聚酯纖
    維染色紗格子布，布匹幅寬六十吋，百分之百聚酯纖維，格子布經向密度為每英
    吋五十四條，緯向密度為每英吋四十八條，聚酯紗規格為三百丹尼，含九十六條
    ，單價為每碼新台幣二十五元，裝櫃廠交貨，交貨期為手樣確認後六十天交貨，
    付款方式則為開立信用狀或保證票，嗣原告於八十八年十月十九日以傳真方式傳
    送採購單乙紙予被告公司，表明願採購聚酯纖維染色紗格子布，惟布匹更改為百
    分之百聚酯纖維三百丹尼染色紗格子布，其中含有二種顏色之格子布經向密度為
    每英吋五十四條，緯向密度每英吋五十條，含有三種顏色之格子布經向密度為每
    英吋五十六條，緯向密度為每英吋四十八條，含有四種顏色之格子布經向密度為
    每英吋五十四條，緯向密度為每英吋四十八條，採購數量為四十萬碼，採購單價
    為每碼二十四點七元，並預定於十二月底前分批交貨，經被告公司盧永宜課長於
    八十八年十月二十日簽回此份採購單傳真等情，業據提出報價單、採購單各一紙
    附卷可稽，且為被告所不爭執，自堪憑採。次查原告主張被告既已於原告所傳真
    之採購單上簽名並傳回原告，兩造自已成立聚酯纖維染色紗格子布契約，並主張
    因被告拒不履行買賣契約之出賣人義務，據以向被告請求債務不履行損害賠償責
    任，惟此則為被告所否認，並以前揭詞置辯，則本件關於原告傳真該採購單，經
    被告簽回此一行為，其法律性質為何，既關涉原告主張是否有理由，自有先為審
    酌之必要。
四、查依原告所提出，經被告簽回之採購單內容觀之，其就聚酯纖維之規格、採購數
    量、單價，金額及預定交貨日期等均加以明定，按「當事人互相表示意思一致者
    ，無論其為明示或默示，契約即為成立。」「當事人對於非必要之點，意思一致
    ，而對於非必要之點，未經表示意思者，推定其契約為成立。」「當事人就標的
    物及其價金互相同意時，買賣契約即為成立。」民法第一百五十三條第一項、第
    二項前段、第三百四十五條第二項定有明文，依此，買賣契約一經當事人就標的
    物及其價金互相同意者，買賣契約即為成立。（最高法院二十年度上字第二二０
    二號判例、二十年度上字第二十一號判例參照）而兩造既就聚酯纖維染色紗格子
    布之採購案標的、數量、金額以及貨物品質等均加以約定，依前所述，似已足認
    兩造確已成立契約之意思合致。惟「契約有預約與本約之分，兩者異其效力，．
    ．．又買賣預約，非不得就標的物及價金之範圍先為約定，作為將來訂立本約之
    張本，但不能因此即認買賣本約業已成立。」（最高法院六十一年度台上字第九
    六四號判例參照）「．．．買賣除標的物及價金外，尚涉及付款方法、稅負、點
    交、費用及違約等重要事項，故買賣預約，雖非不得就標的物及價金等項先為擬
    定，以作為訂立本約之張本，究不能因此即認買賣契約業已成立。」（最高法院
    八十年度台上字第一八八三號判決參照）由此足見，買賣標的物與價金之約定，
    固非不得作為認定契約是否成立之重要依據，然當事人之真意究係依所訂立之契
    約履行而無須另訂立本約，抑或當事人訂立契約之目的乃在約定將來訂立一定契
    約之契約，自仍有再為審究之必要，非謂一有標的物及價金之合致，必已成立本
    約。查：
（一）就本件買賣之標的性質而言，其標的為聚酯纖維染色紗格子布，雖原告所提出
      之採購單上就標的規格已標明為：百分之百聚酯纖維三百丹尼染色紗格子布，
      其中含有二種顏色之格子布經向密度為每英吋五十四條，緯向密度每英吋五十
      條，含有三種顏色之格子布經向密度為每英吋五十六條，緯向密度為每英吋四
      十八條，含有四種顏色之格子布經向密度為每英吋五十四條，緯向密度為每英
      吋四十八條；其買賣標的似已相當明確，並無再行磋商買賣標的之必要。惟被
      告則辯稱：不能據此採購單主張買賣契約已成立，並主張布匹與一般買賣不同
      ，因此種買賣一般須經出賣人提出手樣，經過兩造協商確認沒有問題，才會成
      立正式契約等語。查原告主張伊於兩造簽訂前開採購單後，曾交付給被告製作
      手樣之布樣，經被告打手樣後，陸續於八十八年十一月二日至二十九日將製作
      完成之布匹手樣交付原告確認，此有原告所提供被告之布樣三十份，及被告提
      供原告確認之手樣三十份附卷可憑。並據證人陳文清到庭證述：被告簽回後，
      我們即提出菲律賓U.D.C.公司購買樣品請被告作成手樣等語。至證人吳元賓雖
      證稱：原告只有告知規格，並沒有拿樣品給我們等語。然關於聚酯纖維染色紗
      格子布之成品有許多種可能樣式，即使原告就顏色、織法、密度等規格均詳細
      告知，被告公司亦未必能據以產製，故一般須經訂購者提出貨樣後，再由製造
      商依樣生產，故證人吳元賓稱原告公司並未提出樣品，被告公司係依據原告公
      司告知之規格生產等語，殊難憑採，況原告主張該伊所提供予被告公司之布樣
      係因原告公司員工陳文清未攜帶紙張，乃利用被告公司已使用過之廢紙黏貼布
      樣，此有原告所提布樣黏貼處之紙張背面記載被告公司名稱、被告公司員工通
      訊錄及吳元賓之簽名等字樣可憑，依此，原告主張兩造於簽訂採購單後，伊曾
      提供樣品予被告公司，復經被告提出手樣交予原告公司確認，堪可憑認。至就
      關於原告提出布樣，及被告提供手樣之性質為何？按契約於發展過程中，依其
      情形，除依契約關係發生固有、必備，且用以決定契約類型之基本義務外，而
      衍生出其他義務，此等義務，乃係基於確保契約當事人之利益能夠獲得最大滿
      足、促進實現主給付義務，而其發生之原因或基於法律之明文規定，或基於當
      事人之約定，或基於誠實信用原則及契約之補充解釋而來。查本件兩造固然簽
      立聚酯纖維染色紗格子布買賣契約，並就買賣之標的、數量、價格、規格等均
      予約定，然就格子布之規格而言，凡顏色、織法、密度等均影響該產品之貨樣
      ，據此，關於格子布之成品，實際上有無數種之選擇可能性，為確定買受人所
      買受之成品規格，出賣人自有提供符合兩造所約定規格之手樣供他造確認，以
      確定最後之買受成品式樣，此與一般貨品之買賣，如房屋、土地買賣契約，於
      買賣契約成立生效後，該買賣標的物亦隨而確認，尚有不同，故基於此一格子
      布性質之特殊性，於契約成立前，出賣人固可提供布樣供他造選購，用以積極
      拉攏他造與之訂立買賣契約，即使於契約成立後，兩造亦均伴隨有確認布樣出
      貨規格之義務，使出賣人得據該確認之布樣履行交付義務。故於契約成立後，
      當事人所為之確認布樣行為，非不可視之為實現給付義務之必要履行行為，而
      屬契約之附隨義務。否則若認契約當事人無確認布樣之附隨義務，則任一造當
      事人於契約成立後發現無利可圖，而不願履行交付或收受格子布之義務，自可
      經由拒絕確認手樣，以正當妨阻契約實現，並可藉以免除債務不履行之責任，
      此自非當事人訂立契約之本意。故兩造成立聚酯纖維染色紗格子布之採購契約
      ，既可肯認，嗣後之手樣確認工作，自當認係屬採購契約之附隨義務，尚不得
      謂兩造於採購單簽訂後，仍陸續有確認手樣之行為，而謂最初之採購單尚未成
      立。
（二）被告雖以採購單上記載：「注意事項：正式購貨合約後補」字樣，而抗辯採購
      單之簽回僅雙方擬採購之內容初步洽商，故尚未成立格子布之買賣契約等語。
      然按契約之成立，除法律有特別規定，或當事人有約定外，依民法第一百五十
      三條規定，當事人互相表示意思一致者，契約即為成立，本不須踐行何種之方
      式，而採購單上雖「正式購貨合約後補」字樣，惟既非記載應訂立一定方式，
      尚難認兩造就契約有約定須用一定方式之合意，自難以此謂非待兩造訂立正式
      合約，否則契約即不成立。況本件兩造關於採購單之簽訂係以傳真為之，依傳
      真紙之性質，易隨時日而退色，如此恐因他日契約內容不明而衍生爭執，故當
      事人約定另定正式合約，實寓有保全證據之目的。且被告於八十八年十月二十
      日簽回採購單後，即陸續於八十八年十一月二日至同月二十九日間進行手樣確
      認程序，確認之手樣達三十種，倘被告確實認定兩造並無契約關係，實無可能
      大費週章進行手樣確認工作，由此益見原告主張本件契約於被告簽回採購單時
      已成立，非無可採。
（三）被告雖又辯稱兩造均屬公司法人，故唯其法定代理人有權簽約，本件採購單既
      僅由被告公司課長盧永宜簽名，自難認契約已成立。惟查被告就盧永宜簽回採
      購單一事，始則稱「原告於八十八年十月十九日傳真採購單予被告公司課長盧
      永宜，嗣後雖經盧課長於八十八年十月二十日簽回該份採購單，惟此乃一般商
      場慣例上，雙方就原告擬採購之內容初步間之洽商而已」等語，另於本院八十
      九年五月二十九日審理時，原告主張：「我們請求之依據是原證二（即簽收單
      ），原告曾經將採購單交給被告，其中載明數量及單價，並經被告之營業課長
      盧永宜簽收。」後經本院提示採購單，並訊問被告就該採購單之意見，被告則
      稱：「對於形式之真正不否認」等語，其就盧永宜有權代理被告簽訂採購均未
      否認，參以盧永宜既身為被告公司之營業課長，渠就營業部主管範圍事務與原
      告進行商品採購，自有為被告為法律行為之權限，此參盧永宜到庭所述，渠對
      於採購單之內容之規格、簽回、提供手樣之作法及原告向被告接洽購買色紗一
      事均知之甚詳，顯然盧永宜多次代理被告公司出面洽談採購事宜，倘渠確無代
      理權，又何能屢次出面洽商？以此，被告辯稱盧永宜並無代理權，據以否定採
      購單之效力等語，自不可採。
（四）被告另抗辯：原告如認其提供之手樣不錯而欲購買，自應就與採購單上不同規
      格之布種另行議價，不得要求被告承認買賣契約等語。然查本件採購單之簽定
      已足認定兩造已然成立買賣契約，及原告嗣後交付布樣三十種予被告，經被告
      製作三十種手樣交付原告，此均如前所述。而確認手樣既屬本件買賣契約之附
      隨義務，乃契約雙方為促成契約目的之實現所為之履約行為，則被告自負有依
      確認之手樣之規格交付手樣之義務。且依被告所提供予被告之手樣觀之，其上
      關於布樣之織法固與採購單有所出入，然被告若認原告所提布樣與採購單不符
      ，當可拒絕製作手樣以為確認，今其不予拒絕，而依原告之要求提供與採購單
      密度有所出入之樣本，自足認定兩造已進一布確認就被告所提供之手樣作為買
      賣標的物之合意。況原告嗣後曾先後提出八十八年十一月十五日買賣合約書，
      及八十八年十一月三十日買賣合約書各一份要求被告簽立契約，經被告以該買
      賣合約書之規格、經緯數條又多屬增加，並於平織布外增加斜紋布，顯與採購
      單規格不同，據以拒絕簽訂正式合約等情，此為兩造所是認。以此，被告既知
      因原告所提契約書內容與規格不符而拒簽，則於原告提供之布樣與採購單規格
      不符時，亦儘可拒絕提供。今被告既已提供手樣，且該手樣之提出已足認係附
      隨義務之履行，則被告自有依確認之手樣給付貨品之義務。且本件買賣契約既
      已成立，且本件關於正式合約之訂立，其目的僅為證據之保全，非以之作為契
      約成立之前提，則被告拒絕簽立正式買賣契約書，自無阻於本件買賣契約之效
      力。
（五）被告另辯以：原告以三種規格之布，殺價成每碼二十四點七元，並提供數十種
      布樣要求被告打樣，據以要求被告將打過手樣之布種一律按每碼二十四點七元
      之價格出售，有違誠信原則等語。然本件兩造簽立採購單，並因此成立契約，
      及賦與一定法律效果，凡此行為既係出於兩造自由意志，且兩造事先已經過磋
      商，被告並曾提出報價單予原告，此已如前所述，衡情，口頭之磋商有便利、
      詳細之特性，而文書往來則有留存書面資料之優點，故一般生意之往來，多先
      以口頭洽談，待獲致結論後，再以書面作總整理並留下憑據，據此，本件在書
      面往來之前，兩造必然經過多次洽談，在此情況下，兩造顯然均有充裕時間，
      考量訂約之利弊得失，以此作最後訂約與否之決定，故本件既經被告詳為審酌
      後，出於自由意志決定簽訂採購單，自難認有違誠信原則。況被告所稱有違誠
      信原則，乃係認定原告強迫其以每碼二十四點七元出售貨品，其考量點乃在於
      此一買賣結果不利於被告，若如此，則任何人豈非均得恣意訂約，嗣後認定契
      約不利於己時，再以有違誠信原則率予推翻？如此則顯然有悖於交易之安定，
      自不足採。
（六）至被告稱原告於八十八年十一月十五日擬具買賣合約書送達於被告為買賣之要
      約後，被告發現其所要求買受之布種、規格、數量與交貨日期等，竟與原先洽
      談者相異甚多，故當即告知不能承諾買賣，致未簽訂買賣合約書，從而，本件
      買賣自尚未成立等語，惟查本件原告於簽立採購單後，曾先後提出八十八年十
      一月十五日及八十八年十一月三十日兩份買賣合約書要求與被告訂約，惟經被
      告拒絕，此為兩造所是認；被告雖據以主張契約尚未成立，然關於正式合約之
      訂立，乃係雙方於採購單簽立後，為免依傳真方式所簽立之採購單滅失，而於
      採購單上約定另行簽立正式契約，其意乃在於保全契約之證據，故是否訂立正
      式契約，於兩造簽訂採購單之效力並無影響。兩造若合意依原告所提八十八年
      十一月十五日或八十八年十一月三十日正式合約書簽訂，自當依所簽之合約書
      為憑據；否則前此採購單之內容仍有效力，兩造自應受其拘束。且原告提出採
      購單，並經被告簽回，則兩造就採購單內容成立契約已達成合意，原告嗣後另
      提出正式之買賣合約書，既係依採購單之記載所為，縱該買賣合約書內容與採
      購單有所出入，非因此即謂原告此一行為係新要約之提出，被告自不得因此主
      張其不受採購單內容之拘束。
（七）綜此，本件兩造既就採購單之採購內容達成意思合致，且該採購單並已詳載採
      購規格、數量、單價、金額及交貨日期，依該採購單，復無約定當事人將來依
      採購單內容訂立一定契約之意思，已足認定兩造確有依採購單之內容成立買賣
      契約，至原告嗣後提供布樣，及被告提出手樣供原告確認，應係兩造為促成買
      賣契約內容之實現，所為之履約行為，而屬本件買賣契約之附隨義務，尚無阻
      於兩造契約之成立，從而，原告主張兩造已依採購單之內容成立聚酯纖維染色
      紗格子布買賣契約，自屬有據。
五、按「物之出賣人，負交付其物於買受人，並使其取得該物所有權之義務。」民法
    第三百四十八條第一項定有明文。本件兩造已依採購單成立買賣契約，嗣後並經
    被告交付如手樣，堪認兩造就買賣契約之標的已依被告所提出之手樣進行確認；
    又原告主張被告嗣後故意毀約且明示拒絕給付買賣標的物，顯然主觀上已不能依
    約給付買賣標的物，伊自得依民法第二百二十六條第一項、第二百五十六條規定
    解除契約並請求損害賠償等語。惟稱給付不能者乃債務人不能依債之本旨履行債
    務之狀態，所謂不能與不為有別，亦即不為係能而不為，不能則欲為而不能；而
    依兩造簽訂採購單所示，本件交貨期限為八十八年十二月底，被告既未依約交付
    ，並迭次否認兩造已然成立買賣契約，則本件被告顯未依約於採購單交貨期限前
    交付買賣貨品，復表示不為給付之意思，被告未依約給付，此係因被告不為給付
    ，而被告既能提出手樣與原告進行確認，自無不能依該手樣型式製作成品交付原
    告以盡其出賣人義務，此與給付不能尚屬有別。故原告主張被告給付不能，並據
    以主張解除契約及賠償所受損害，尚屬無據。惟被告既拒不依採購單所定期限給
    付出賣之布匹，且本件採購單所訂交貨期限為八十八年十二月底，契約自給付期
    限屆滿即八十八年十二月三十一日之翌日起，即應負遲延之責任。而按民法第二
    百三十一條第一項規定：「債務人遲延者，債權人得請求其賠償因遲延而生之損
    害。」本件既係被告拒不依約給付訂貨之責，其咎在被告，則原告依前開規定，
    請由被告負給付遲延之責，尚無不合。又按民法第二百十六條規定：「損害賠償
    ，除法律另有規定，或契約另有訂定外，應以填補債權人所受損害及所失利益為
    限。」「依通常情形，或依已定之計劃、設備或其他特別情事，可得預期之利益
    ，視為所失利益。」依此，損害賠償，除法律另有規定或契約另有訂定外，乃在
    於填補債權人所受之損害及所失之利益，惟無論所受損害抑所失利益，被害人賠
    償損害之請求權，以受有實際上之損害為成立要件。故衡量賠償之標準，首應調
    查被害人實際上之損害額，始能定其數額之多寡。如係填補被害人賠償他人之損
    害，除應以被害人賠償該他人之金額為度外，尤應審酌該他人實際上所受損害及
    所失利益之數額為斷，方符衡平原則。（最高法院八十九年度台上字第六七八號
    判決參照）茲就原告請求之賠償審酌如下：
（一）原告主張本件合約採購總金額為新台幣九百八十八萬二千零五元。惟所稱所受
      損害，乃現存財產因損害事實之發生而被減少，本件原告雖依採購單之數額請
      求被告依數賠償，然該採購單僅為兩造約定原告應給付被告之數額，原告既未
      積極支出，自不得僅依採購數額，主張伊確受有此一損害。
（二）原告雖主張伊因將系爭合約所採購之產品全部轉售菲國U.D.C.工司，每碼美金
      零點八三元，折合新台幣二十六點三五元，扣除被告向原告之報價二十四點七
      元，原告每碼損失新台幣一點六五元，共損失所失利益六十六萬元等語，固據
      提出菲國U.D.C.公司訂單、求償函影本及中譯本各一份為證，然以原告所提菲
      國U.D.C.公司訂單所示，其上記載購貨數量、產品名稱、色布寬度、單價及金
      額等字樣，至原告是否同意以該訂貨單所載出賣予菲國公司，非無可疑，且原
      告復自承與菲國U.D.C.公司之買賣關係，並未簽有合約書，自難僅憑此一訂購
      單，據以認定伊與菲國U.D.C.公司成立買賣契約。況原告既稱伊將系爭合約所
      採購之產品全部轉售予菲國公司，然本件原告係於八十八年十月二十日傳真採
      購單予被告，經被告於翌日始回簽原告，此已如前所述；而據原告所提菲國
      U.D.C.  公司之求償函係記載該公司於八十八年九月十四日即向原告訂貨，則
      菲國公司於向原告訂貨之時，既尚無本件採購單之簽訂，原告又何來轉售一事
      ？且原告於起訴時主張菲國U.D.C.公司於八十八年十月二十六日自馬尼拉寄給
      原告三十一種布樣，確認初步訂單共二十七萬二千五百碼，然據伊所提菲國公
      司之購貨訂單所示，該國訂購日期為八十八年十月二十七日，訂購數量為四十
      萬碼，何以僅止隔一日，即有如此差異？再紙訂購單所載，菲國U.D.C.公司訂
      貨日期為八十八年十月二十七日，訂購數量為四十萬碼，交貨期為十一月二十
      萬碼，十二月二十萬碼，總價三十三萬二千美元，然原告所提菲國U.D.C.  公
      司之求償函，其上則記載訂貨日期為八十八年九月十四日及九月二十七日，數
      量二十八萬七千五百碼，交貨日期為八十九年一月前，總價值二十一萬美元，
      兩者所載無論數量、總價、交貨日期均顯然不同。縱使菲國U.D.C.公司嗣後另
      有補訂貨之表示，然該求償函係於八十九年一月七日所發，顯然係在原告所提
      訂貨單日期之後，則何以該公司捨訂貨數量較多之八十八年十月二十七日訂貨
      單以多所求償，卻寧就數量較少之訂貨進行求償？綜此，足見原告所稱伊因轉
      售菲國U.D.C.公司致受有損害一節，殊不足採。
六、綜前所述，本件被告因拒不依採購單之約定交付原告所買受之格子布，固應負給
    付遲延之責任，惟原告就伊實際上損害額，既未能具體舉證以為證明，尚難准伊
    之請求，從而原告依債務不履行之法律關係，請求被告負損害賠償責任，尚難准
    許，應予駁回。又原告假執行之聲請，既已失所附麗，自應併予駁回。
七、本件兩造依採購單之約定，已足認定成立聚酯纖維染色紗格子布之買賣契約，業
    如前述，則原告備位主張本件係成立預約，併依預約債務不履行之法律關係，請
    求被告賠償，及被告應與原告訂立本約，均屬無據，應予駁回。
八、本件法律關係已臻明確，兩造其餘主張、陳述及所提之證據，爰不再予審酌，附
    此敘明。
九、據上論結：原告之訴為無理由，依民事訴訟法第七十八條，判決如主文。
中      華      民      國    九十      年      二      月    二十二    日
                                臺灣臺南地方法院民事第三庭
~B法      官  林富郎
右為正本係照原本作成
如對本判決上訴，須於判決送達後廿日內向本院提出上訴狀
中      華      民      國    九十      年      二      月    二十二    日
~B法院書記官  陳南山


司法院資訊處製作；財團法人民間司法改革基金會備份。
